【裁判字號】    97,交上訴,24
【裁判日期】    970331
【裁判案由】    公共危險等
【裁判全文】
臺灣高等法院刑事判決                97年度交上訴字第24號
上  訴  人
即  被  告  甲○○
上列上訴人，因公共危險等案件，不服臺灣板橋地方法院96年度
交訴字第73號，中華民國96年12月21日第一審判決（起訴案號：
臺灣板橋地方法院檢察署96年度偵字第3288號）提起上訴，本院
判決如下：
    主  文
原判決關於肇事逃逸部分撤銷。
甲○○駕駛動力交通工具肇事，致人傷害而逃逸，處有期徒刑陸
月，如易科罰金，以新台幣壹仟元折算壹日，減為有期徒刑參月
，如易科罰金，以新台幣壹仟元折算壹日。
其他上訴駁回。
    事  實
一、甲○○考領有普通小型車駕駛執照，於民國（下同）95年12
    月27日中午12時許，駕駛車牌號碼VQ-4925 號自小客車自高
    雄縣美濃鎮○○○○○道三號高速公路北上行駛，至中和交
    流道下高速公路，沿臺北縣中和市○○路往景新街方向行駛
    ，同日下午5時4分許，駕車行經安樂路13號前，應注意汽車
    行駛時，駕駛人應注意車前狀況，並隨時採取必要安全措施
    ，當時天氣晴朗，日間有自然光線，道路乾燥，無任何缺陷
    與障礙，視距良好，並無不能注意之情事，詎甲○○竟疏於
    注意，貿然以所駕自小客車前車頭撞及行駛於其右前方同向
    外側車道由乙○○（起訴書誤載為嚴詩韻）所騎乘車牌號碼
    N2N-203 號重型機車後車尾，致乙○○人車倒地，受有右肘
    、踝外傷等傷害。甲○○明知業已駕車肇事，雖下車察看並
    請乙○○將上開機車牽到路旁，但於誆稱欲再行處理後即在
    未採取必要救護措施情況下，另基於肇事逃逸之犯意，趁隙
    駕車逃逸。嗣因乙○○同行同學林宜靜即時將甲○○所駕自
    小客車車號記下，並提供該車號給據報前來處理之警方追查
    ，始為警循線查獲上情。
二、案經乙○○訴由臺北縣政府警察局中和分局報告臺灣板橋地
    方法院檢察署檢察官偵查起訴。
    理  由
壹、證據能力方面：
一、按，「被告以外之人於審判外之言詞或書面陳述，除法律有
    規定者外，不得作為證據」，刑事訴訟法第159條第1項定有
    明文，此即學理上所稱「傳聞證據排除法則」。依上開法律
    規定，傳聞證據原則上固無證據能力，但如法律別有規定者
    ，即例外認有證據能力。又被告以外之人於審判外之陳述，
    雖不符同法第159條之1至第159條之4之規定，但經當事人於
    審判程序同意作為證據，法院審酌該言詞陳述或書面陳述作
    成時之情況，認為適當者，亦得為證據，此則據同法第159
    條之5第1項規定甚明。
二、鑒於採用傳聞證據排除法則之重要理由之一，係因傳聞證據
    未經當事人之反詰問予以覈實，若當事人願放棄對原供述人
    之反對詰問時，原則上即可承認該傳聞證據之證據能力，而
    揆諸我國刑事訴訟法第159條之5之立法理由，除參照前述傳
    聞證據排除法則基本法理外，亦參考日本刑事訴訟法第 326
    條立法例，日本刑事審判實務之運作，有關檢察官及被告均
    同意作為證據之傳聞書面材料或陳述，可直接援引該國刑事
    訴訟法第326 條作為傳聞例外法律依據，僅在檢察官與被告
    不同意之情況下，乃須根據其他傳聞例外規定俾以斟酌該等
    書面材料或陳述是否具有證據能力，在當事人間無爭執之案
    件中，傳聞證據基本上均可依據前引規定提出於法院使用。
    職是之故，我國刑事訴訟法第159條之5之適用應可作同上之
    解釋。
三、經查，本判決後開所引用之被告甲○○以外之人於審判外之
    陳述，固屬傳聞證據，惟被告就前揭審判外陳述之證據能力
    ，於原審準備程序及審判期日中，均表示同意作為法院判決
    之參考資料，自係同意上開證據資料有證據能力；公訴檢察
    官於原審審判程序中表示上開證據資料均有證據能力。本院
    審酌上開證據資料製作時情況，尚查無違法不當及證明力明
    顯過低之瑕疵，亦認為以之作為證據應屬適當，故揆諸前開
    法律規定與說明，逕依刑事訴訟法第159條之5第1 項規定，
    認前揭證據資料，均有證據能力。
貳、實體方面：
一、訊據上訴人即被告（下稱被告）甲○○，對於其於前開時地
    駕駛前揭自小客車自高雄縣美濃鎮北上，行經上開案發現場
    ，告訴人乙○○因所駕機車在其車前倒地而受有傷害，其即
    下車察看，但不久即再駕車離去事實，均坦承不諱，惟矢口
    否認有過失傷害及肇事逃逸之犯行，並先後辯稱：其當天是
    停車在等紅燈，後來前方的大客車已經走了，其正要起步，
    但告訴人的機車突然倒出來在其車前方，所以其無法前進，
    必須要停車。被告有下車去扶她，看她沒有問題，就先離開
    ，在離開前，被告是有跟告訴人說請她先將車子移到旁邊，
    但完整的話是跟他說這是小事情，現在是下班時間，請她先
    將車子移到旁邊，沒有事的話，其就先離開了。其並沒有說
    要再回來處理，至於告訴人有沒有同意被告離開，其就不知
    道，要看她心裡怎麼想了。事後警員查看被告的車子，沒有
    發現有撞到的痕跡云云。惟查：
(一)告訴人於前揭時地騎乘機車，遭被告所駕自小客車以前車頭
    撞及所騎機車後車尾，致告訴人之人車倒地，受有前揭傷害
    事實，業據告訴人於警詢、偵查及原審時證述明確，且經證
    人林宜靜於警詢、偵查中證述綦詳，核伊等二人所證情節，
    大致相符，並無明顯矛盾或不合常情之處。觀諸卷附告訴人
    所騎機車車損照片（參見偵查卷30頁上方照片），伊機車後
    車尾處確有疑似遭輕微碰撞之痕跡，益徵告訴人指稱遭被告
    所駕自小客車自後撞及，應非子虛。縱如被告所述，其所駕
    自小客車事後並未發現明顯撞擊痕跡，但此無非係因撞擊力
    道非強（參諸上開機車受損情形即明），且或因被告車輛係
    屬老舊，外表甚為髒污，而難以辨識所致，此有被告所駕之
    自小客車照片三幀附卷可稽（偵查卷31、32頁），自難以此
    排除被告確有駕車撞及告訴人所騎機車合理可能。況於告訴
    人向警方報案後，警方查詢前揭自小客車車籍資料，並因而
    查到被告之電話號碼，嗣經警方打電話向被告詢問後，被告
    於電話中坦承確有撞到告訴人所騎機車等情，有臺北縣政府
    警察局中和分局疑似道路交通事故肇事逃逸追查表為佐（偵
    查卷22頁），益見被告確有駕車撞及告訴人所騎機車無訛，
    被告於本院空口否認被害人及證人林宜靜證述之證明力，難
    以輕信。
(二)又被告於警詢中原係供稱：當時其正要起步時，突然一部機
    車從其車子左前方超車到前方急右轉，其發現該機車人車倒
    地云云（偵查卷10頁），被告嗣於原審時則係供稱：其正要
    起步，但告訴人的機車突然倒出來在其前面，印象中她是從
    其的車子的右側斜著滑行過來到方向盤位置的正前方云云（
    參見原審96年11月29日審判筆錄6 頁），依被告上開所供，
    對於告訴人機車究竟係自其所駕車輛左側或右側衝出，先後
    說詞不一，足見其所辯無非係事後臨訟杜撰之詞，不足為採
    ，準此而論，被告執詞辯稱並未撞到告訴人云云，自無足取
    。此外，復有臺北縣政府警察局中和分局道路交通事故現場
    圖、道路交通事故調查報告表(一)、(二)、車禍現場暨車損照片
    在卷可稽；又告訴人確因本件車禍，致受有前揭傷害，復有
    中和龍佑醫院所出具之診斷證明書附卷為佐（偵查卷25頁）
    ，均堪認屬為真。
(三)按，汽車行駛時，駕駛人應注意車前狀況及兩車併行之間隔
    ，並隨時採取必要之安全措施，道路交通安全規則第94條第
    3 項，定有明文，被告既考領有普通小型車駕駛執照，對於
    上開交通規則自無不知之理。告訴人所騎機車於前揭時地遭
    被告所駕自小客車自後撞及，足見被告疏未注意車前狀況，
    依前揭道路交通事故調查報告(一)所載，案發當時天氣晴朗，
    日間有自然光線，道路乾燥，亦無任何缺陷與障礙，視距良
    好，並無不能注意之情事，惟被告所駕自小客車竟仍自後撞
    及告訴人所騎機車，被告確有疏未注意車前狀況過失行為，
    已甚明顯。又被告就本件車禍發生確有過失行為，且其過失
    行為確使告訴人因而受有前揭傷害，被告之過失行為與告訴
    人之受傷間，具有相當因果關係甚明。
(四)本件車禍發生後，被告雖下車察看並請告訴人將上開機車牽
    到路旁，但於誆稱欲再行處理後，即在未採取必要救護措施
    情況下，旋趁隙駕車離去等情，業據告訴人於警詢、偵查及
    原審時證述歷歷，且經證人林宜靜於警詢、偵查中證述甚詳
    ，核伊等二人所證大致相符，並無明顯矛盾或不合常情之處
    ，自堪採信。被告原審時雖否認其有表示欲再行處理之說詞
    云云，無非係事後卸責之詞，委無足取；況無論如何，被告
    亦坦承其並未徵得告訴人同意，旋即駕車離開之事實，益徵
    告訴人上開所指乙節為真，由上各節以觀，被告於肇事後，
    確在未對告訴人採取必要救助情況下，且未徵得告訴人同意
    ，旋即趁隙駕車離去，足見其確有肇事逃逸之主觀犯意，與
    客觀行為無疑，被告於本院辯稱其未有肇事逃逸犯意，難以
    採取。被告於本院請求傳喚當時在車內之廖芃盈作證，惟依
    被害人及證人林宜靜所證上情，已甚明確，被告於原審亦未
    請求傳喚該證人（原審卷49、87頁），本院因認無傳喚必要
    。從而，被告確有前開過失傷害及肇事逃逸犯行，至為明確
    ，其所辯上情，均難採信，是本件犯行均堪認定，自應依法
    論科。
二、核被告所為，係犯刑法第284第1 項前段過失傷害罪、第185
    條之4 肇事逃逸罪。被告所犯上開二罪間，犯意各別，罪名
    不同，應分論併罰。原審經審理結果，認被告過失傷害罪證
    明確，因而適用刑法第284條第1項前段、第41條第1 項前段
    ，刑法施行法第1條之1第1項、第2項前段，中華民國九十六
    年罪犯減刑條例第2條第1項第3款、第7條、第9 條等規定，
    並審酌被告本應注意車前狀況，以維交通安全，惟其竟疏未
    注意，因而造成告訴人受有前揭傷害，嗣被告於肇事後不僅
    未盡救護義務，更迅即逃逸，意圖逃避相關責任，違背駕車
    肇事後應對於被害人即時救護之法義務及道德感情，此等作
    為更屬可議，被告迄至法院審理時，仍全盤否認犯行，未與
    告訴人達成和解或對之有所賠償，被告所為應受有相當程度
    之刑事非難；惟考量被告除前於72年間因竊盜案件經法院判
    處有期徒刑6月緩刑2年確定在案外，即無任何刑事前科紀錄
    ，此有臺灣高等法院被告前案紀錄表在卷可按，素行非至為
    不良等一切情狀，量處被告拘役五十日，另認，本件犯罪時
    間係在96年4 月24日以前，合於中華民國九十六年罪犯減刑
    條例所定之減刑條件，被告雖於中華民國九十六年罪犯減刑
    條例96年7月16日施行前之同年7月6 日即經法院發佈通緝在
    案，但被告嗣於96年7月9日即自行到案接受法院審判，自無
    上開減刑條例第5條不得減刑規定之適用，爰依該條例第2條
    第1項第3款規定，將其前開宣告刑減為拘役二十五日，並均
    諭知易科罰金之折算標準，經核其認事用法尚無違誤，量刑
    亦允當，被告提起上訴，否認上開犯行，核為無理由，應予
    駁回。
三、原審經審理結果，認被告肇事逃逸部分罪證明確，予以論科
    ，固非無見，但查，犯罪科刑應審酌被告犯罪之一切情狀，
    為刑法第57條所明定，本件車禍發生時間係下午五時多，當
    時人車均多（被害人及被告警訊筆錄），被害人所受傷勢亦
    非嚴重，而被告請被害人移動車輛時，亦經被害人同意，則
    以此情節而論，被告逕自逃逸，固有未妥，但被告並無類似
    前科，且經警查詢後即於翌日到案，態度尚良好，原審逕予
    量處有期徒刑八月，自有失出之違誤，被告提起上訴，否認
    此部分犯行，核非可取，但原判決此部分既有上開可議，即
    屬無可維持，應由本院撤銷改判。爰審酌被告肇事後不僅未
    盡救護義務，更迅即逃逸，意圖逃避相關責任，違背駕車肇
    事後應對於被害人即時救護之法義務及道德感情，此等作為
    可議，被告迄至法院審理時，否認犯行，未與告訴人達成和
    解或對之有所賠償等一切情狀，量處被告有期徒刑六月，且
    被告犯行，符合中華民國九十六年罪犯減刑條例規定，依法
    減刑為有期徒刑三月，並均諭知易科罰金之折算標準，以示
    懲儆。
據上論斷，應依刑事訴訟法第369條第1項前段、第364條、第368
條、第299條第1項前段，刑法第185條之4、第41條第1 項前段，
中華民國九十六年罪犯減刑條例第2條第1項第3 款、第7條、第9
條，判決如主文。
本案經檢察官羅榮乾到庭執行職務。
中    華    民    國    97    年    3     月    31    日
                  刑事第十四庭審判長法  官  陳志洋
                                    法  官  吳啟民
                                    法  官  蔡聰明
以上正本證明與原本無異。
過失傷害部分，被告及檢察官均不得上訴。
肇事逃逸部分，被告及檢察官如不服本判決，應於收受送達後十
日內向本院提出上訴書狀，其未敘述上訴之理由者並得於提起上
訴後十日內向本院補提理由書（均須按他造當事人之人數附繕本
）。
                                    書記官  陳建邦
中    華    民    國    97    年    3     月    31    日
刑法第185條之4：
駕駛動力交通工具肇事，致人死傷而逃逸者，處6月以上5年以下
有期徒刑。
刑法第284條：
因過失傷害人者，處6月以下有期徒刑、拘役或5百元以下罰金，
致重傷者，處1年以下有期徒刑、拘役或5百元以下罰金。
從事業務之人，因業務上之過失傷害人者，處1 年以下有期徒刑
、拘役或1千元以下罰金，致重傷者，處3年以下有期徒刑、拘役
或2千元以下罰金。


司法院資訊處製作；財團法人民間司法改革基金會備份。
